臺灣桃園地方法院刑事判決　
111年度交易字第314號
公  訴  人  臺灣桃園地方檢察署檢察官 
被      告  邱駿凱


上列被告因公共危險案件，經檢察官聲請以簡易判決處刑（111
年度偵字第6385號），本院認為不宜以簡易判決處刑（原案號：
111 年度桃交簡字第996號），改依通常訴訟程序審理，判決如
下：
    主  文
甲○○無罪。
    理  由
一、聲請簡易判決處刑意旨略以：被告甲○○自民國110年12月17
    日晚間10時許，在新北市○○區○○路00號9樓住處飲用啤酒6瓶
    ，明知其因飲酒欠缺通常之注意力，無法安全駕駛動力交通
    工具之際，仍於翌（18）日上午5時駕駛車牌號碼000-000號
    營業小貨車上路，並於110年12月18日上午10時26分許，途
    經桃園市中壢區延平路與環北路口時，不慎追撞停等於同向
    車道前方由易楷盛騎乘車牌號碼000-0000號普通重型機車，
    致易楷盛受有頭部、左腳部及左手拇指受傷等傷害（所涉過
    失傷害罪嫌，經檢察官不起訴處分確定）。嗣經警到場處理
    ，並於同日上午10時37分許測得其吐氣所含酒精濃度為每公
    升0.18毫克（若以上揭酒精代謝速率反推被告駕車上路時呼
    氣酒濃度，約為0.3562mg/l至0.4406mg/l之間），因而查悉
    上情。因認被告涉犯修正前刑法第185 條之3 第1 項第1 款
    駕駛動力交通工具吐氣所含酒精濃度達每公升0.25毫克以上
    之公共危險罪嫌等語。　
二、犯罪事實應依證據認定之，無證據不得認定其犯罪事實；又
    不能證明被告犯罪者，應諭知無罪之判決，刑事訴訟法第15
    4 條第2 項、第301 條第1 項分別定有明文。被告或共犯之
    自白，不得作為有罪判決之唯一證據，仍應調查其他必要之
    證據，以察其是否與事實相符，刑事訴訟法第156 條第2 項
    亦有明定。而事實之認定，應憑證據，如未能發現相當證據
    ，或證據不足以證明，自不能以推測或擬制之方法，以為裁
    判基礎。又依刑事訴訟法第161 條第1 項之規定：檢察官就
    被告犯罪事實，應負舉證責任，並指出證明之方法。因此，
    檢察官對於起訴之犯罪事實，應負提出證據及說服之實質舉
    證責任。倘其所提出之證據，不足為被告有罪之積極證明，
    或其指出證明之方法，無從說服法院以形成被告有罪之心證
    ，基於無罪推定之原則，自應為被告無罪判決之諭知。且刑
    事訴訟上證明之資料，無論其為直接證據或間接證據，均須
    達於通常一般人均不致於有所懷疑，而得確信其為真實之程
    度，始得據為有罪之認定，若其關於被告是否犯罪之證明未
    能達此程度，而有合理性懷疑之存在，致使無從形成有罪之
    確信，根據「罪證有疑，利歸被告」之證據法則，即不得遽
    為不利被告之認定。
三、聲請簡易判決處刑意旨認被告涉犯上開駕駛動力交通工具吐
    氣所含酒精濃度達每公升0.25毫克以上之罪嫌，無非以被告
    於警詢及偵訊中供承酒後駕車肇事為警查獲之事實，核與證
    人易楷盛於警詢時所證述情節相符，並有卷附酒精測定紀錄
    表、桃園市政府警察局舉發違反道路交通管理事件通知單、
    道路交通事故現場圖、道路交通事故調查報告表㈠㈡及現場照
    片暨行車紀錄器截圖為論據，並以回推方式計算被告於駕車
    時酒精濃度測試值達每公升0.3562毫克至0.4406毫克，認被
    告駕車上路時，其吐氣中所含酒精濃度已達每公升0.25毫克
    ，因認被告涉犯刑法第185 條之3 第1 項第1 款之駕駛動力
    交通工具吐氣所含酒精濃度達每公升0.25毫克以上之公共危
    險罪嫌。
四、訊據被告固坦承於聲請簡易判決處刑所載時地飲酒後後駕駛
    營業小貨車上路，並與證人易楷盛所騎乘機車碰撞，且為警
    查獲所測得吐氣酒測值達每公升0.18毫克等情。經查：
  ㈠上開不爭執事實，業據被告於警詢、偵訊及本院審理時供承
    不諱（偵卷17-22、83-85、91-92頁，本院卷29頁），並據
    證人易楷盛於警詢及偵訊中證述明確（偵卷29-30、91-92頁
    ），且有上述酒精測定紀錄表、桃園市政府警察局舉發違反
    道路交通管理事件通知單、道路交通事故現場圖、道路交通
    事故調查報告表㈠㈡、現場照片暨行車紀錄器截圖在卷可佐（
    偵卷35-51、61頁），又被告確於110年12月18日上午5時許
    駕車上路之事實，亦據其於偵訊中供承在卷（偵卷84頁），
    是此部分事實，堪予認定。惟本案問題是能否以被告於同日
    上午10時37分許測得吐氣所含酒精濃度每公升0.18毫克，回
    溯推算其於同日上午5時許駕車上路時，吐氣所含酒精濃度
    已達每公升0.25毫克以上或其他情事足認不能安全駕駛之情
    事？
　㈡刑法185條之3第1項第1款部分：
　⒈聲請簡易判決處刑意旨以「蕭開平著，酒精、藥物測試與交
    通事故調查研究報告」之判斷標準，關於體內酒精含量倒推
    計算代謝率，被告駕車為警測試呼氣酒精濃度之時間為110 
    年12月18日上午10時37分許，所測得吐氣所含酒精濃度為每
    公升0.18毫克，回溯推算其於同日上午5 時駕車時之吐氣中
    酒精濃度約為每公升0.3562毫克至0.4406毫克，已超過法定
    之刑罰標準每公升0.25毫克等語。
　⒉惟飲酒後酒精代謝之快慢，與飲酒人當時之年齡、性別、體
    重、身體之疲勞程度、腹中其他食物代謝情形及飲酒時間之
    長短等因素，均息息相關，如採樣對象與被告案發時之條件
    有所差異，即可能影響被告酒後駕車時實際呼氣酒精濃度值
    之認定，而無法完全排除其實際呼氣酒精濃度低於每公升0.
    25毫克之可能。再考量呼氣酒精代謝率本有因人而異之可能
    性及誤差值存在，若採集之樣本不同，或採取不同之計算基
    準，均有可能使酒精代謝率、回溯推算之呼氣酒精濃度值存
    在多樣性之變化，在無法確定相關研究樣本數及其背景資料
    之前提下，有關酒精代謝率之數值尚非屬科學鑑定證據，而
    要能為前揭回溯推算之前提，即應探明依被告個人之身體條
    件所得服用酒精後之代謝率，始得為數理上推算。然被告服
    用酒精後之代謝率，係被告身體代謝反應之比率資訊，屬於
    探知人體自然反應之事務，應為刑事訴訟法第203 條第3 項
    規定所稱應委由相關專業機關鑑定被告身體之情形，聲請簡
    易判決處刑意旨就此並未提出有關被告服用酒精後之代謝率
    之鑑定意見，所主張之回溯計算式，就其中酒精代謝率並未
    有證據證明與被告身體代謝反應相同，亦無法完全排除被告
    實際吐氣酒精濃度低於每公升0.25毫克之可能。是聲請簡易
    判決處刑意旨未考慮個別差異性，舉證說明本案是否已參酌
    被告年齡、性別、體重、身體疲勞程度、腹中其他食物代謝
    情形及飲酒之時間長短等因素，逕以上開文獻內容所載每小
    時酒精代謝率之數值，機械性推算本件被告開始駕駛時之吐
    氣酒精濃度，稍嫌速斷，是依卷內證據尚難認被告具有前揭
    刑法第185 條之3 第1 項第1 款之情形。
　㈢刑法185條之3第1項第2款部分：
　⒈本院於準備程序時勘驗被告之行車紀錄器錄影檔案結果略以
    ：被告直行於外側車道，前面有幾輛機車行駛外側車道。被
    害人之機車行駛貼近中間車道與外側車道間之交通標線。通
    過陸橋時，被告變換車道到中間車道。被害人之機車在被告
    車輛右前方，被害人往中間車道行駛，跨越中間車道與外側
    車道間之交通標線。此時被告按喇叭。被害人原貼近中間車
    道與外側車道間之交通標線行駛，後漸往中間車道行駛，被
    告持續按喇叭。此時行車管制號誌轉為黃燈，雙方皆通過路
    口。此時道路變成兩線道，被告通過枕木紋行人穿越道現時
    ，加速超越被害人，並行駛於外側車道。從被告後照鏡看到
    被害人機車倒地，被告減速停駛於路邊，有勘驗筆錄及行車
    紀錄器錄影截圖在卷可稽（偵卷49-50頁，本院卷15-16頁）
    ，再參以證人易楷盛於警詢時證稱：對方從我左側超車，碰
    撞到我車輛左側把手等語（偵卷29頁），顯見本案車禍發生
    原因係因被告超車時未與證人機車左側保持半公尺以上間隔
    超過。
　⒉惟車禍事故發生之原因多端，並非僅有因飲酒影響導致不能
    安全駕駛之一種原因，被告縱有於超車時未保持安全間隔而
    肇事情形，亦不能遽認係因喝酒導致反應力下降而發生事故
    ，仍需有其他客觀情事認為被告確實不能安全駕駛動力交通
    工具，而觀之被告當日在桃園市政府警察局中壢分局中壢交
    通中隊進行測試觀察，並無語無倫次、意識模糊、嘔吐、泥
    醉等狀態，且於進行直線測試時，除有身體前後或左右搖擺
    不定情形外，並無腳步不穩、離開直線、手腳顫抖身體無法
    保持平衡、需以手臂保持平衡等情形，更於兩個同心圓間0.
    5 公分環狀帶內之畫圓測試，完全未觸及內外圓圈線，有刑
    法第185 條之3 案件測試觀察紀錄表在卷（偵卷53-54頁）
    ，顯見被告當時外觀、行動均無受酒精影響致不能通過刑法
    第185 條之3 案件測試觀察紀錄之情形，難認被告係因飲酒
    致反應力下降而發生本案車禍事故，不得單以被告有前開碰
    撞之事實即認定被告不能安全駕駛，本案被告並無刑法第18
    5 條之3 第1 項第2款之情形。
五、綜上所述，聲請簡易判決處刑意旨認被告涉有之酒後駕車之
    公共危險罪嫌，所提出之上開證據至多僅能證明被告於案發
    時地飲酒後駕車上路，並與證人所騎乘機車碰撞而肇事，且
    為警查獲時測得之吐氣酒測值達每公升0.18毫克等事，然尚
    不足以進一步證明被告確有刑法第185 條之3 第1 項第1 款
    、第2 款之駕駛動力交通工具吐氣所含酒精濃度達每公升0.
    25毫克以上或服用酒類致不能安全駕駛之犯行，尚難以該罪
    相繩。此外，本院復查無其他積極證據足認被告涉有上開檢
    察官所指酒後駕車之公共危險犯行，揆諸前揭之說明，既檢
    察官無法證明被告犯罪，自應為無罪之諭知。
據上論斷，應依刑事訴訟法第452 條、第301 條第1 項，判決如
主文。
本案經檢察官乙○○聲請簡易判決處刑，檢察官凌于琇到庭執行職
務。
中　　華　　民　　國　　111 　年　　10　　月　　7 　　日
                  刑事第十一庭  法  官  林育駿
以上正本證明與原本無異。
如不服本判決應於收受判決後20日內向本院提出上訴書狀，並應
敘述具體理由。其未敘述上訴理由者，應於上訴期間屆滿後20日
內向本院補提理由書(均須按他造當事人之人數附繕本)「切勿逕
送上級法院」。 
  　　　　　　　　　　　　　　　書記官　翁珮華
中　　華　　民　　國　　111 　年　　10　　月　　11　　日